【裁判字號】    89,自,542
【裁判日期】    900820
【裁判案由】    偽造文書
【裁判全文】
臺灣臺中地方法院刑事裁定                          八十九年度自字第五四二號
    自  訴  人  乙○○
    自訴代理人  丁○○
                丙○○
    被      告  甲○○
右列被告因偽造文書案件，經自訴人提起自訴，本院裁定如左：
    主  文
自訴駁回。
    理  由
一、按法院或受命法官於自訴案件第一次審判期日前訊問及調查結果，如認為案件有
    刑事訴訟法第二百五十二條至第二百五十四條之情形者，得以裁定駁回其自訴，
    同法第三百二十六條第三項定有明文。
二、自訴意旨略稱：自訴人乙○○因另案（台灣高等法院台中分院八十八年度重上更
    （一）字第三七號）於八十八年十一月二十四日在台灣高等法院台中分院（以下
    簡稱「台中高分院」）開庭時，被告甲○○（即前開案件之書記官）明知均（應
    ）詳載自訴人即該案被告辯駁暨上訴要點，此充分有利自訴人即該案被告之陳述
    （即上訴要旨）已阻礙庭長欲羅織構陷自訴人有罪之計劃及陰謀，且於三十分鐘
    後庭長始告知自訴人權利四項規定，被告無權變更補訊事項。被告明知辯論筆錄
    係判決之唯一憑藉，當庭製作之筆錄任何人不得於事後再竄改或增刪。被告對於
    庭長命其燒燬（即刪除）前述上訴要旨之記載可以抗命不從，被告既受庭長之唆
    使，依刑法第二十一條但書規定自不得免罰。因認被告於製作前開台中高分院八
    十八年度重上更（一）字第三七號案件之八十八年十一月二十四日審判筆錄時，
    涉有筆錄登載不實及毀損公文書罪嫌。
三、本件自訴人以被告涉有前開罪嫌無非以前開案件事後閱卷與錄音帶核對後，前開
    筆錄漏載一千多字，且開庭後三十分鐘庭長始為權利告知，而筆錄與當日庭訊筆
    錄不同，應屬事後重製，因原八十九年十一月二十四日筆錄自訴人有簽名，後來
    閱卷之筆錄內容與錄音帶不符，有漏載，原筆錄應有三十頁，但庭後製作筆錄剩
    十九頁，且無自訴人之簽名為其主要論據。訊之被告堅決否認有前開犯行，辯稱
    ：實際整理出來之原始筆錄即係前開卷附之筆錄，並未燒燬筆錄，筆錄內附記部
    分是自訴人事後聽錄音帶後要求附記上去。另因庭長（即該案審判長）問到一半
    發現沒有問上訴要旨，所以程序上全部重來等語。
四、經查：
（一）本件經向台中高分院調取前開案件八十八年十一月二十四日審理時之錄音帶，
      該錄音帶多達四捲，自訴人於自訴狀內亦載其開庭時間自當日上午十時十分起
      迄下午十三時三十分止，共三小時又二十分，足見開庭時間甚久，被告自不可
      能將此開庭期間自訴人所為之陳述鉅細靡遺記載於筆錄上，是尚不得逕以筆錄
      內容與錄音內容相較有漏載而認定被告有筆錄登載不實或燒燬筆錄行為。
（二）至於前開案件八十八年十一月二十四日審理時進行部分後，始由審判長為權利
      告知部分，雖前開筆錄仍將權利告知記載於筆錄前端，而非依序記載。然被告
      於本院供稱係因庭長（即該案審判長）問到一半發現沒有問上訴要旨，所以程
      序上全部重來，而自訴人亦認審判長係進行部分後為權利告知。則被告自審判
      長為權利告知程序重來後始為記載應與常理無違，尚難據此逕認被告有筆錄登
      載不實或燒燬筆錄行為。
（三）另自訴代理人雖於八十九年十月九日本院訊問時稱原八十八年十一月二十四日
      筆錄自訴人有簽名，後來閱卷之筆錄內容與錄音帶不符，有漏載，原筆錄應有
      三十頁，但庭後製作筆錄剩十九頁，且無自訴人之簽名，而認前開筆錄非當庭
      製作之筆錄。惟自訴人於八十九年十一月十七日在本院供稱前開案件審理時，
      當庭他有請求要閱覽筆錄，但審判長沒有同意，且於十二月八日宣判前都未閱
      到筆錄，後來閱覽結果發現漏掉重要之一千多字。再依自訴人所提出八十八年
      十二月十日台中高分院院長接見談話筆錄，自訴人亦稱於當日審理時審判長並
      未交覽前開筆錄。而依卷附八十八年十二月十日補載筆錄所示，自訴人係於八
      十八年十二月十日至台中高分院閱覽前開筆錄認應補記該頁之記載。另自訴人
      尚分別於八十九年三月四日請求補記二百八十四字；三月八日請求補記二百十
      一字；三月九日請求補記五百二十七字，亦有前開案卷筆錄可稽。亦即，自訴
      人於八十八年十一月二十四日當庭並未閱覽筆錄，而係八十八年十二月十日後
      始閱覽筆錄，如何能知該八十八年十一月二十四日所製作之筆錄係三十頁？且
      如何於該三十頁之筆錄上簽名？
五、從而，依本院訊問及調查結果，認本案被告犯罪嫌疑尚屬不足，而有刑事訴訟法
    第二百五十二條第十款之情形，爰以裁定駁回其自訴。
六、據上論斷，應依刑事訴訟法第三百二十六條第三項、第二百五十二條第十款，裁
    定如主文。
中      華      民      國      九十    年      八      月      二十    日
                                臺灣臺中地方法院刑事第一庭
                                    法  官  鄭文祺
右正本證明與原本無異。
如不服本裁定，應於裁定送達後五日內向本院提出抗告狀。
                                          書記官
中    華    民    國      九十      年       八      月     二十一    日


司法院資訊處製作；財團法人民間司法改革基金會備份。
